【裁判字號】    94,訴,662
【裁判日期】    950110
【裁判案由】    恐嚇取財等
【裁判全文】
臺灣屏東地方法院刑事判決               94年度訴字第662號
公  訴  人  臺灣屏東地方法院檢察署檢察官
被      告  丙○○
被      告  丁○○
被      告  戊○○
上列被告等因恐嚇取財等案件，經檢察官提起公訴（93年度偵字
第3607號），本院判決如下：
    主  文
丙○○共同意圖為自己不法之所有，以恐嚇使人將本人之物交付
未遂，處有期徒刑伍月，如易科罰金，以參佰元折算壹日。
丁○○共同意圖為自己不法之所有，以恐嚇使人將本人之物交付
未遂，累犯，處有期徒刑陸月，如易科罰金，以參佰元折算壹日
。
戊○○共同意圖為自己不法之所有，以恐嚇使人將本人之物交付
未遂，累犯，處有期徒刑陸月，如易科罰金，以參佰元折算壹日
。
    事  實
一、丁○○前於民國90年間，因違反動產擔保交易法案件，經本
    院於90年10月4 日以90年度易字第724 號判處有期徒刑3 月
    ，於90年11月5 日判決確定，並於91年3 月14日易科罰金執
    行完畢。而戊○○前因違反麻醉藥品管理條例、藥事法及贓
    物等案件，經法院分別判處有期徒刑確定並接續執行，於91
    年6月19日執行完畢。
二、丁○○、戊○○2 人為兄弟關係，丙○○與渠２人為叔姪關
    係。緣甲○○於93年7 月9 日19時許，與戊○○及另2 位姓
    名年籍不詳之成年男子、女子各1 人，在丁○○所經營位於
    屏東縣枋寮鄉○○村○○路之好地方檳榔攤處打麻將，而戊○○雖於翌日即93年7 月10日凌晨零時許，因賭輸錢而先離
    開，但因其懷疑甲○○在賭博過程中有詐賭行為，才會導致
    其輸錢，乃於同日凌晨零時50分許，手持木棍返回該檳榔攤
    處，將該檳榔攤之鐵門拉下，並夥同丁○○、丙○○2 人，
    共同毆打甲○○，致甲○○受有胸部、背部、頭部挫傷、右
    手前臂挫傷併擦傷等傷害（其受傷部分未據告訴），丁○○
    等3 人並要求甲○○承認在與戊○○打麻將時確有施行詐術
    之行為，惟甲○○當場不承認有對戊○○詐賭，適有員警據
    報前往檳榔攤外查看現場情形，戊○○、丁○○及丙○○3
    人唯恐其等在檳榔攤內以暴力方式強迫甲○○承認詐賭之行
    為，遭至該處之員警發現，爰共同基於妨害甲○○行動自由
    之犯意，與並無犯意聯絡之張義明（其所涉犯罪嫌另為不起
    訴處分）分別駕駛3 輛自小客車，將甲○○強押至屏東縣枋
    寮鄉○○村○○○道附近之檳榔園內，而由戊○○逼迫甲○○承認確有詐賭行為，並以賠償新臺幣（下同）30萬元解決
    此事。甲○○因畏懼如果不願承認有詐賭行為及賠錢，就會
    再遭戊○○等3 人毆打，故同意賠償20萬元了事，並於同日
    凌晨3 時許，在戊○○等3 人之監督下，在上開檳榔園內打
    電話給其同居女友藍松真，要求藍松真儘速籌齊20萬元，並
    將錢送至上揭檳榔攤處，而藍松真除向甲○○表示僅能籌足
    10萬元外，因認為甲○○在以電話與其聯絡籌湊款項事宜時
    之講話口氣怪異，覺得事有蹊蹺，而立即報警處理，並由員
    警偽裝成家屬一同前往檳榔攤交付金錢。嗣於同日6 時許，
    丁○○駕車搭載張義明、甲○○2 人前往上揭攤榔檳，準備
    向藍松真取款時，為埋伏在現場之警員當場查獲，致未能得
    逞，並循線查獲戊○○、丙○○2 人，及扣得戊○○所有且
    供其傷害甲○○所用之木棍1 支、藍松真攜至現場之現金10
    萬元（已由藍松真全數領回）。
三、案經屏東縣警察局枋寮分局報告臺灣屏東地方法院檢察署檢
    察官偵查起訴。
    理  由
壹、證據能力部分
    按被告以外之人於偵查中向檢察官所為之陳述，除顯有不可
    信之情況者外，得為證據；次按被告以外之人於檢察事務官
    、司法警察官或司法警察調查中所為之陳述，與審判中不符
    時，其先前之陳述具有較可信之特別情況，且為證明犯罪事
    實存否所必要者，得為證據；又按被告以外之人於審判外之
    陳述，雖不符前4 條之規定，而經當事人於審判程序同意作
    為證據，法院審酌該言詞或書面陳述作成之情況，認為適當
    者，亦得為證據。當事人、代理人或辯護人於法院調查證據
    時，知有第159 條第1 項不得為證據之情形，而未於言詞辯
    論終結前聲明異議者，視為有前項之同意，刑事訴訟法第15
    9 條之1 第2 項、第159 條之2 、第159 條之5 分別定有明
    文。查本件證人藍松真、鍾智龍、劉芳義於偵訊中證述內容
    ，依卷證所示，其作成狀態，並無違背前開3 人之個人意思
    而為陳述，或其他違法取供之情形，且其等3 人均經具結在
    案，被告3 人對此部分所述，於本院審理時亦不爭執其證據
    能力及真實性，足認並無顯不可信之情況，依前述同法第15
    9 條之1 第2 項規定，自有證據能力。又證人張義明於警詢
    中所為之陳述，及被告戊○○、丁○○、丙○○於警詢時分
    別所為相對於其他被告之陳述，雖均係審判外之陳述，然被
    告3 人於本院準備程序及審理時，均不爭執其證據能力，依
    前開同法第159 條之5 規定，亦有證據能力，合先敘明。
貳、實體部分
一、訊據被告戊○○、丙○○2 人固坦承在上揭檳榔攤與被告丁○○因懷疑被害人甲○○詐賭，而共同毆打被害人甲○○，
    其後被告戊○○並將被害人載往檳榔園，與被害人討論如何
    解決詐賭事件，被害人在檳榔園承認確有詐賭行為並願意賠
    償20萬元後，即由被告丁○○駕車載證人張義明及被害人2
    人前往被告丁○○所經營之檳榔攤，其等準備向證人藍松真
    取款時，為警當場查獲等事實，而被告丁○○雖坦承有與被
    告戊○○、丙○○、被害人一同在檳榔園討論解決詐賭事宜
    ，並於被害人同意賠償20萬元後，駕車搭載被害人、證人張
    義明返回前開檳榔攤準備向證人藍松真取款之事實，惟被告
    戊○○、丁○○、丙○○均矢口否認有何妨害自由、恐嚇取
    財之犯行，被告丁○○辯稱：當日被告戊○○、丙○○因懷
    疑被害人詐賭時，確實有在我經營的檳榔攤毆打被害人，但
    是我沒有出手打被害人，也沒有要求被害人承認詐賭，我是
    阻止他們打架，且叫他們不要在檳榔攤吵，請他們去檳榔園
    講，後來我去檳榔園時，被害人有跟我講說乾脆他拿多少錢
    出來解決事情，不是我們跟他要求的云云；被告戊○○辯稱
    ：我們因認為被害人在打麻將時詐賭，事後又不肯承認，才
    會憤而毆打被害人，但是被害人是自願跟我們到檳榔園解決
    此事的，拿多少錢出來賠償也是被害人自己提出來的，我們
    沒有妨害他自由，也沒有恐嚇取財云云；被告丙○○則辯稱
    ：我確實有參與毆打被害人，但是我沒有強押被害人去檳榔
    園，我打完被害人後就先離開檳榔攤去檳榔園了，不是跟被
    害人一起去的，後來他們在檳榔園討論詐賭事件時，我不在
    旁邊，而是在檳榔園裡鐵皮屋後面的廚房處理食物，被告戊○○和被害人到時，還一面談，一面吃東西云云。經查：
（一）被害人甲○○於案發當天晚上與被告戊○○等人在被告丁○○經營之檳榔攤打麻將，其後因被告戊○○告知被告丁○○、丙○○等人被害人有於賭局中施以詐術，被告丁○○、戊○○、丙○○3 人遂將該檳榔攤鐵門拉下，在其內
      共同毆打被害人，要求被害人承認詐賭行為，致被害人受
      有胸部、背部、頭部挫傷、右手前臂挫傷併擦傷等傷害，
      嗣員警據報至現場查看巡邏，被告丁○○等人為避免遭警
      發現其等暴力行為，即提議移至上開檳榔園解決此事，而
      被害人因已為被告3 人毆打成傷，唯恐不答應與其等至檳
      榔園，將再遭毆打，故被害人與被告戊○○先一同至上開
      檳榔園，被告丁○○、丙○○及證人張義明亦隨即先後到
      達，被告戊○○、丁○○則要求被害人賠償被害人此次及
      先前數次與被告戊○○、丁○○賭博時詐賭所得之金額，
      被害人因其已遍體鱗傷，在恐懼不答應被告3 人之要求，
      將再招致毆打之心理壓力下，允諾賠償20萬元並撥打電話
      聯絡證人藍松真先籌錢10萬元，且約定於前開檳榔攤交付
      金錢。未久，被告丁○○駕車搭載被害人與應被害人請求
      隨行之證人張義明一同至該檳榔攤準備向證人藍松真取款
      時，即為在場埋伏之員警當場查獲等情，分別經證人藍松
      真、鍾智龍、劉芳義於偵查中及甲○○於本院審理時證述
      綦詳，且與證人張義明於警詢及偵訊時陳述之情節相符，
      而證人甲○○案發當日所受之前開傷害，有枋寮醫院診斷
      證明書1 紙在卷可稽，並有現金10萬元之贓物認領保管單
      1 紙、扣案之木棍1 支可證。
（二）參以被告丙○○於偵查中自承有因證人甲○○詐賭，與被
      告戊○○、丁○○共同毆打證人甲○○，而在檳榔園時，
      聽到被告戊○○說「壞博」如何處理，證人甲○○說要把
      贏的錢吐出來，之後就聽到證人甲○○在聯絡事情乙節（
      見93年度偵字第3607號偵查卷第5 、6 頁）；被告戊○○
      於偵訊時供述其看見證人甲○○設局吃老千後，就在前開
      檳榔攤拿木棍打證人甲○○，後來因檳榔攤空間太小太亂
      ，其就跟證人甲○○先開1 臺車至上開檳榔園，其他人隨
      後才到，證人甲○○後來答應賠償20萬元，並叫證人藍松
      真先拿10萬元給我們等語（見上開偵卷第9 頁），及被告
      丁○○於偵查中供承當日證人甲○○賭博時，手裡扣1張
      牌被被告戊○○發現，便發生爭吵，其與被告戊○○、丙○○和證人甲○○就打成一團，後來警察巡邏車過來詢問
      ，其稱沒什麼事，之後乃提議移至前開檳榔園談，其因為
      要關店面比較晚過去，在檳榔園時，其告知證人甲○○既
      設局詐賭被發現就要負責處理，證人甲○○說他願意賠20
      萬元，至於其（被告丁○○）之部分，他說以後再處理，
      證人甲○○就聯絡證人藍松真先湊10萬元送到檳榔攤，因
      為其之車子墊在最後，所以由其載證人甲○○及張義明回
      去檳榔攤拿錢，且扣案之木棍是被告戊○○所有等情（見
      上開偵卷第10至11頁、警詢筆錄第7 頁背面），皆與前開
      證人甲○○、藍松真、鍾智龍、劉芳義、張義明分別證述
      之內容互核相符。又被告丁○○雖於本院審理時辯稱其並
      無出手毆打證人甲○○云云，且被告丙○○辯稱其於檳榔
      園時在廚房處理食物，不知道也無聽到被告戊○○和證人
      甲○○在談什麼事，當時大家在檳榔園邊吃東西邊聊天云
      云，然衡其2 人於警偵訊時已自承之上述情節，及證人乙○○於本院審理時證述當時在檳榔園時，被告丙○○、戊○○、丁○○都在現場，且在檳榔園時，都沒有人吃東西
      等語，足見被告丁○○、丙○○此等辯解，顯與事實不符
      。
（三）綜上所述，被告戊○○、丁○○、丙○○前揭所辯，係為
      脫免罪責之詞，不可採信。本件事證明確，被告3 人上開
      犯行，洵堪認定。
二、核被告戊○○、丁○○、丙○○3 人所為，均係犯刑法第30
    2 條第1 項之剝奪他人行動自由罪及同法第346 條第3項 、
    第1 項之恐嚇取財未遂罪。被告3 人就前揭2 犯行，均有犯
    意聯絡及行為分擔，均係共同正犯。又被告3 人所犯上開2
    罪間，有方法目的之牽連關係，為牽連犯，均應依刑法第55
    條規定，從一重之恐嚇取財未遂罪處斷。而被告丁○○前因
    違反動產擔保交易法案件，經本院於90年10月4 日以90年度
    易字第724 號判處有期徒刑3 月，於90年11月5 日判決確定
    ，並於91年3 月14日易科罰金執行完畢；且被告戊○○前因
    違反麻醉藥品管理條例、藥事法及贓物等案件，經法院分別
    判處有期徒刑確定並接續執行，於91年6 月19日執行完畢等
    情，有其2 人之臺灣高等法院被告前案紀錄表各1 份附卷足
    憑, 其2 人於有期徒刑執行完畢後5 年內再犯本件有期徒刑
    以上之罪，均為累犯，應分別依刑法第47條規定加重其刑。
    再者，被告3 人已著手於恐嚇取財犯罪行為之實行而不遂，
    皆為未遂犯，爰均依刑法第26條前段之規定減輕其刑，並因
    被告丁○○、戊○○同時有刑之加重及減輕事由，均應依法
    先加後減之。爰審酌被告3 人之智識程度、被告丁○○及戊○○素行不佳（卷附其2 人之臺灣高等法院被告前案紀錄表
    參照），及其等僅因懷疑證人甲○○詐賭，即動用暴力逼迫
    賠償之行為，並不足取，且被告3 人犯後飾詞卸責，尚無悔
    意，惟本件犯罪之情節尚非重大、證人甲○○所受之傷勢並
    非嚴重難癒、被告3 人亦未取得財物、犯行未遂等一切情狀
    ，分別量處如主文所示之刑，並均諭知易科罰金之折算標準
    ，以資懲儆。扣案之木棍1 支，係被告戊○○所有且供其傷
    害證人甲○○所用之物，已據被告戊○○供承在卷，惟證人
    甲○○受傷部分未據告訴，該木棍與本案無涉，爰不併予宣
    告沒收，附此敘明。
據上論斷，爰依刑事訴訟法第299 條第1 項前段，刑法第28條、
第26條前段、第302 條第1 項、第346 條第3 項、第1 項、第55
條、第47條、第41條第1 項前段，罰金罰鍰提高標準條例第1 條
前段、第2 條，判決如主文。
案經檢察官潘國威到庭執行職務。
中    華    民    國    95    年    1     月    10    日
                 刑事第一庭    審判長法  官  潘正屏
                                     法  官  曾吉雄
                                     法  官  黃聖涵
以上正本證明與原本無異。
如不服本判決應於收受本判決送達後十日內向本院提出上訴書狀
，其未敘述上訴理由者，並得於提起上訴後十日內向本院補提理
由書狀（均須按他造當事人之人數附繕本）「切勿逕送上級法院
」
中    華    民    國    95    年    1     月    10    日
                                     書記官  薛慧茹
附錄本案論罪科刑法條全文
中華民國刑法第346條
(單純恐嚇罪)
意圖為自己或第三人不法之所有，以恐嚇使人將本人或第三人之
物交付者，處6 月以上5 年以下有期徒刑，得併科1 千元以下罰
金。
以前項方法得財產上不法之利益，或使第三人得之者，亦同。
前二項之未遂犯罰之。
中華民國刑法第302條
(剝奪他人行動自由罪)
私行拘禁或以其他非法方法，剝奪人之行動自由者，處5 年以下
有期徒刑、拘役或300 元以下罰金。
因而致人於死者，處無期徒刑或7 年以上有期徒刑，致重傷者，
處3 年以上10年以下有期徒刑。
第 1 項之未遂犯罰之。


司法院資訊處製作；財團法人民間司法改革基金會備份。
